臺灣臺中地方法院行政訴訟判決
110年度交更一字第5號
原      告  王偉    

被      告  臺中市交通事件裁決處
                      設臺中市○○區○○○路00號
代  表  人  黃士哲    住同上
訴訟代理人  黃曉妍律師
複 代理 人  高宏文律師 
上列當事人間因交通裁決事件，原告不服被告民國109年6月1日
中市裁字第68-GT0000000號裁決書，提起行政訴訟，經本院109
年度交字第241號判決撤銷原處分後，被告不服，而提起上訴，
經臺中高等行政法院110年度交上字第26號判決廢棄並發回本院
更為審理，本院判決如下：
    主  文
原告之訴駁回。
第一審訴訟費用新臺幣參佰元及發回前上訴審訴訟費用新臺幣柒
佰伍拾元，均由原告負擔。
原告應賠償給付被告新臺幣柒佰伍拾元。 　　
    事實及理由
一、程序事項：按行政訴訟法第237條之7規定，交通裁決事件之
    裁判，得不經言詞辯論為之。本件屬交通裁決事件，依兩造
    所述各節及卷內資料其事證已臻明確，本院認無經言詞辯論
    之必要，爰不經言詞辯論而為判決。
二、事實概要：原告於民國109 年5 月8 日14時50分許，駕駛號
    牌NDT-3718普通重型機車（下稱系爭機車），行經臺中市北
    屯區文心路與陝西路口，因「紅燈左轉」之違規行為，為臺
    中市政府警察局第五分局（下稱舉發機關）員警認定原告違
    反道路交通管理處罰條例第53條第1 項之規定，當場對原告
    掣開第GT0000000 號舉發違反道路交通管理事件通知單。被
    告續於109 年6 月1 日中市裁字第68-GT0000000號裁決書（
    下稱原處分），依道路交通管理處罰條例第53條第1 項、第
    63條第1 項第3 款及「違反道路交通管理事件統一裁罰基準
    表」之規定，按期限內到案之基準，裁處原告第1 階段罰鍰
    新臺幣（下同）1,800 元，並記違規點數3 點。原告不服，
    提起本件行政訴訟。
三、原告主張略以：原告起訴未附理由，其申訴主張略以：109
    年5 月8 日下午14時50分在文心路左轉至陝西路，因當時待
    轉區內已停滿機車，所以我機車停至待轉區旁（白線邊) ，
    當下因機車剛到待轉區後，燈號變換綠燈，所以直走等語，
    並聲明：原處分撤銷，訴訟費用由被告負擔。
四、被告答辯則以：舉發員警依其親眼目視之結果，判斷109 年
    5 月8 日14時50分原告駕車沿臺中市北屯區文心路三段往西
    方向行駛，行至陝西路、文心路三段433 巷口，遇陝西路號
    誌為綠燈，文心路三段號誌為紅燈時，逕自左轉陝西路，警
    察既屬執法人員，其以「目睹」方式舉發自屬有據。況且依
    違規地點GOOGLE地圖顯示，原告行向之機慢車待轉區設置於
    文心路三段433 巷口，員警當時行駛於文心路三段433 巷朝
    路口方向行駛，員警目睹原告違規當時，原告行向之慢車待
    轉區並無機車待轉，應屬實在，認原告主張不足採。並聲明
    ：原告之訴駁回，訴訟費用由原告負擔。
五、本院之判斷：
  ㈠按「汽車行駛至交岔路口，其行進、轉彎，應依下列規定：
    一、應遵守燈光號誌或交通指揮人員之指揮，遇有交通指揮
    人員指揮與燈光號誌並用時，以交通指揮人員之指揮為準。
    」、「汽車駕駛人，行經有燈光號誌管制之交岔路口闖紅燈
    者，處新臺幣1千8百元以上5千4百元以下罰鍰。」、「汽車
    駕駛人有下列各款所列條款之一者，除依原條款處罰鍰外，
    並予記點：三、有...第53條...情形之一者，各記違規點數
    3 點。」，道路交通安全規則第102 條第1 項第1 款、道路
    交通管理處罰條例第53條第1 項及第63條第1 項第3 款分別
    定有明文。又依違反道路交通管理事件統一裁罰基準表之規
    定，機車駕駛人，行經有燈光號誌管制之交岔路口闖紅燈，
    於應到案期限內繳納罰鍰或逕行裁決處罰者，統一裁罰基準
    1,800 元，記違規點數3 點。
  ㈡查本件如事實概要所述之情事，有第GT0000000 號舉發違反
    道路交通管理事件通知單、109年5 月26日中市警五分交字
    第0000000000號函、員警職務報告、舉發通知單查詢、路口
    現場圖、原處分、送達證書、違規資料查詢、駕駛人基本資
    料、機車車籍查詢等資料附卷可稽（見本院109年度交字第2
    41號判決卷宗〈下稱原審卷〉第41、47-53、57-65 頁），堪
    信為真實。
  ㈢原告雖主張機車剛轉到待轉區後，燈號變換成綠燈，所以直
    走，被警官認定違規云云，惟查：
    ⒈本件舉發經過依舉發機關109年5月26日中市警五分交第000
      0000000號函復說明及員警職務報告略以：「本分局員警
      於109年5月8日14時50分，在本市北屯區文心路與陝西路
      ，舉發重機車駕駛人王偉違反道路交通管理事件案，查據
      舉發員警指述：於上述時、地見違規人騎乘旨車自文心路
      紅燈時左轉陝西路，闖紅燈違規屬實，爰依違反『道交條
      例』第53條第1項規定掣單舉發」及「警員於109年5月8日1
      4-16時執行轄區守望巡邏勤務，於14時50分許，從文心路
      三段433巷行經文心路與陝西路口前為綠燈狀態，路口機
      車待左轉停等區已無停等機車，警員則發現一輛重型機車
      NDT-3718由文心路紅燈狀態直接左轉陝西路方向行駛，非
      申訴人王偉所言其在待轉區停等行駛」等語（見原審卷第
      47-50頁）。
    ⒉再依證人即舉發員警賴信志到庭證稱：「（問：請敘述一
      下當時發生的經過?）答：當時109年5月8日14時50分，我
      從文心路三段433巷為綠燈狀態，行駛到文心路前，發現
      一輛機車行駛，從文心路紅燈狀態直接左轉陝西路，警察
      尾隨該輛機車攔查取締，我就直接問駕駛人有無違規情形
      ，駕駛人大聲口氣質疑警察拿出錄影給他看，警察回覆說
      目睹違規情形，依法告發」、「（問：當時取締警察及原
      告的行車方向，是否如本院第53頁現場圖所載?）答：是
      的」、「（問：依照原告109年5月8日陳述單所載，當時
      下午兩點50分，原告在文心路左轉至陝西路，因當時待轉
      區已停滿機車，所以原告將機車停至待轉區（白線旁），
      當下因為機車剛道待轉區後，燈號變換成綠燈，所以才直
      走，被警察認定我違規，我當下請賴先生出示違規的影片
      或照片，賴警官說他肉眼最準，對此有何意見?）答：當
      時文心路已呈現紅燈狀態許久，設置在文心路紅綠燈下的
      待轉區已無車輛，當時文心路紅燈很久，原本遵守交通法
      規的車輛都已經走了。所以我只有看到一輛機車原告闖紅
      燈左轉違規明顯容易分辨。原告當下有要求我提出照片或
      影片，我有回答原告，我沒有拍照或錄影故無法提出」、
      「（問：你看到原告騎乘機車違規當時，有無其他人車或
      障礙物遮蔽你的視線?）答：沒有，我都看得很清楚，當
      時文心路呈現紅燈狀態，所以車輛都停等紅燈，路口呈現
      清空狀態，唯獨發現該輛紅燈左轉的機車，沒有其他車輛
      」、「（問：是否認識原告?與原告之間有無金錢或債務
      等其他恩怨?）答：不認識，沒有恩怨，我沒有故意為了
      業績陷害原告」等語（見本院卷第86-87頁），核與上開
      舉發員警提出之職務報告所述目睹原告違規情形一致。再
      觀諸原審卷附文心路與陝西路口現場圖以及違規現場照片
      （見原審卷第53、79頁）所示，員警當時於文心路三段43
      3巷往陝西路號誌為綠燈時準備通過路口，且員警發現原
      告由文心路三段闖紅燈左轉時，係處於綠燈直行狀態，已
      把握其能分辨文心路三段之燈光號誌，並得以清楚辨識文
      心路三段燈號燈色，藉以判斷文心路行向號誌之變換過程
      與原告騎車之行向，客觀上應無誤判之虞，而證人賴信志
      為依法執行職務之警員，以證人身分到庭具結作證，尤係
      以刑事責任擔保其證言之真實性，在本件交通裁決事件中
      ，具有證人適格，況遍查卷內資料，猶無任何積極證據堪
      以證明該證人之前開陳述係屬虛偽不實，亦無何足以令人
      懷疑該證人之證述為不可採之品格證據證存在，是認證人
      前揭所證，確屬實情。依上開說明，員警當場認原告有闖
      紅燈左轉之違規事實為可信，故原告所執上開主張，不足
      採信。
    ⒊原告另要求調閱當時路口監視器錄影畫面云云，惟經證人
      即舉發員警到庭證述：「（問：本件違規經過你有無使用
      密錄器或調閱路口、商家的錄影設備可以證明?）答：我
      的密錄器來不及打開，路口及商家都沒有監視器。」等語
      ，可知本件雖依舉發機關員警之「目睹」為憑，然依道路
      交通管理處罰條例第4 條第2 項規定：「駕駛人駕駛車輛
      或行人在道路上，應遵守道路交通標誌、標線、號誌之指
      示、警告、禁制規定，並服從執行交通勤務之警察或依法
      令執行指揮交通及交通稽查任務人員之指揮。」，足見警
      察係屬道路交通事件之執行機關。警察既屬執勤機關，故
      其依據執勤當場觀察所得，據為交通裁罰之基礎，本係國
      家機關執法之具體型態之一，自難貶抑簡化認其係屬員警
      個人之「目睹」而不足採信，此由道路交通管理處罰條例
      第7 條之2 亦規定如有當場不能或不宜攔截之情形，得由
      執法機關「逕行舉發」等情，顯見員警依其「目睹」所視
      ，本得作為裁罰之基礎，要無疑義。尤其交通違規之態樣
      眾多，若干違規行為本質上均屬瞬間（例如闖紅燈、違規
      轉彎、未繫安全帶等），客觀上自難要求執法員警採取科
      學儀器攝錄始得舉發，否則即失國家設置交通員警維持交
      通秩序之目的。從而，本件舉發員警目視判斷原告於上開
      時、地騎乘機車有闖紅燈左轉之違規情事，遂予以攔查並
      舉發違規，洵屬有據，故原告上開主張，均無足採。
  ㈣綜上所述，原告違規事證明確，被告依法所為原處分並無違
    誤，原告訴請撤銷，為無理由，應予駁回。
六、本件事證已臻明確，兩造其餘主張及陳述，經核於判決結果
    不生影響，爰不逐一論列，附此敘明。
七、本件訴訟費用即第一審起訴裁判費300元及發回前之上訴裁
    判費750元，共計1,050元，依法應由敗訴之原告負擔；而上
    開第一審起訴裁判費300元已由原告起訴時預為繳納，另發
    回前之上訴裁判費750元，則由被告所預為繳納，依行政訴
    訟法第237條之8第1項規定，法院為裁判費用之裁判時，應
    確定其費用額；而其立法理由在於為免交通裁決事件之當事
    人於判決確定後另行聲請確定訴訟費用之勞費，爰參考民事
    訴訟法第436條之19規定，明定本條。從而確定費用額之方
    法，應依同法第237條之9、第236條、第104條規定準用民事
    訴訟法第93條規定。因之，本件原告應給付被告之訴訟費用
    額，即為原告應負擔部分扣除原告預納之第一審起訴裁判費
    300元，自應賠償給付被告750元，爰確定第一審訴訟費用額
    如主文第2、3項所示。
八、據上論結，本件原告之訴為無理由，依行政訴訟法第237條
    之7、第98條第1項前段、第237條之8第1項、第237條之9、
    第236條、第104條、第218條、民事訴訟法第93條，判決如
    主文。 　　
中　　華　　民　　國　　110 　年　　12　　月　　6 　　日
　　　　　　　　　行政訴訟庭　法　官　楊萬益
以上正本證明與原本無異。
如不服本判決，應於判決送達後20日內，向本院提出上訴狀，其
未表明上訴理由者，應於提出上訴後20日內向本院補提理由書（
均須按他造人數附繕本）。上訴理由應表明關於原判決所違背之
法令及其具體內容，或依訴訟資料可認為原判決有違背法令之具
體事實。
中　　華　　民　　國　　110 　年　　12　　月　　6 　　日
　　　　　　　　　　　　　　　書記官　林柏名 

㈠